【裁判字號】    97,審訴,306
【裁判日期】    970908
【裁判案由】    撤銷退休等
【裁判全文】
臺灣臺北地方法院民事裁定             97年度審訴字第306號
原      告  乙○○
被      告  經濟部
法定代理人  甲○○
訴訟代理人  丙○○
            丁○○
上列當事人間請求撤銷退休等事件，原告提起行政訴訟合併請求
損害賠償，經台北高等行政法院於民國97年7月10日以96年度訴
字第03412號裁定移送前來，本院裁定如下：
    主  文
原告之訴駁回。
訴訟費用由原告負擔。
    理  由
一、原告起訴意旨略以：
(一)、原告係經銓敘部審定合格實授之正式公務人員，於民國69年
    8月奉行政院人事行政局令派台灣電力股份有限公司（下稱
    台電公司）基隆保區人事督導（政風機構前身），在設於
    台電公司之政風機構中人員任免、陞遷、考核完全由政風主
    管部門依「政風機構人員設置條例」及「行政院暨所屬各機
    關公務人員陞遷考核要點」、「公務人員陞遷法」辦理，由
    主管機關人事派令足以證明。依勞動基準法第84條及勞動基
    準法施行細則第50條規定及法務部93年9月8日法政字第0930
    028609號函之解釋，自為公務員兼具勞工身份者，其退休、
    保險自應適用公務員法令之規定。
(二)、被告經濟部及台電公司所屬公務員，非法隱匿銓敘部84年9
    月6日八四台中特字第1190656號函、84年10月5日八四台中
    特四字第1199964號函、84年8月28日八四台中特四字第1183
    769號函等文件，由台電公司擅自以「經濟部所屬事業人員
    退休撫卹及資遣辦法第4條」辦理原告退休，明顯違反法令
    損害原告之權益，經濟部為委任機關，依國家賠償法第2、4
    、5、9條，行政訴訟法第7條，民法第184條、213條規定，
    公務人員保障法第28條規定，應負損害賠償責任，經濟部及
    台電公司辦理原告退休案，不法侵害原告選擇依公務員退休
    法辦理退休之自由，並侵害原告人格法益而情節重大，造成
    原告精神損害，依民法第195條規定請求被告機關給付新台
    幣（下同）500萬元精神損害賠償，原告退休時之職級（薪
    資）為分類職位12等13級1965薪點，經換算應為公務人員簡
    任第11職等650俸點，依90年「現行公務人員給與簡明表」
    俸額為40,560元，原告之公務員年資已有40年9個月，依公
    務人員退休法第6條月退休金之規定，月退休俸為39,749元
    ，加上公保養老給付18％利息26,640元，及實物代金及眷屬
    補助平均暫以4,000元計算，每月應領退休俸額為70,389元
    ，一年應領之金額為844,668元，再加年終獎金2個月約79,5
    00元，計1年應領退休金為924,168元，每年薪資調整平均以
    5％計，生存以20年壽命計，應領之退休金額為27,143,400
    元，減去向台電公司所領退休金5,186,463元，計損失退休
    金額為21,956,937元，加上上開500萬元精神損害賠償，總
    計應給付損害賠償金額為21,956,937元整。並為聲明：被告
    應給付原告26,956,937元，及自退休日起至清償日止，按年
    息5％計算之利息。
二、按當事人不得就已起訴之事件，於訴訟繫屬中，更行起訴，
    民事訴訟法第253條定有明文。又按，當事人就已起訴之事
    件，於訴訟繫屬中更行起訴，固為民事訴訟法第253條規定
    所不許，惟該條所禁止之重訴，自指同一事件而言。所謂同
    一事件，必同一當事人，就同一法律關係，而為同一之請求
    ，若此三者有一不同，即不得謂為同一事件，而受重訴之禁
    止（最高法院86年台上字第3088號判決意旨參照）。再按，
    原告之訴，有起訴違背第253條之情形者，法院應以裁定駁
    回之，民事訴訟法第249條第1項第7款亦有明文。經查，原
    告因退休事件前於96年4月16日向台北高等行政法院提起行
    政訴訟合併請求國家賠償，其中就國家賠償之部分主張被告
    及台電公司隱匿上開銓敘部函文，侵害其選擇依公務人員退
    休法令退休方式之權利，請求被告賠償其損失退休金額21,9
    56,937元及精神上損害賠償500萬元，合計26,956,937元，
    經台北高等行政法院以96年度訴字第1317號裁定駁回原告之
    訴，原告對該裁定提起抗告，嗣最高行政法院以97年度裁字
    第3680號裁定廢棄原審裁定，並裁定將原告請求國家賠償之
    部分依職權移送本院，並經本院以97年度審補字第91號損害
    賠償等案件受理在案，則本院受理原告97年度審補字91號案
    件與本件撤銷退休等案件，二者之當事人、法律關係、訴之
    聲明請求內容均為相同，依上開說明係為同一事件，而原告
    於96年10月5日始向台北高等行政法院起訴請求，則繫屬在
    後之本件訴訟為重複起訴，並非合法，應予駁回。又台北高
    等行政法院97年7月10日之96年度訴字第03412號裁定雖將台
    電公司並列為被告而移送，然本件原告請求負擔金錢賠償之
    對象僅有「經濟部」，而未包括台電公司，此有行政訴訟起
    訴狀在卷可稽，自應認台電公司非屬本院此一損害賠償訴訟
    之被告，附此敘明。
四、依民事訴訟法第249條第1項第7款，第95條，第78條，裁定
    如主文。
中    華    民    國    97    年    9     月    8     日
                  民事第六庭    法  官  黃柄縉
以上正本係照原本作成
如對本裁定抗告須於裁定送達後10日內向本院提出抗告狀，並繳
納抗告費新臺幣1,000元
中    華    民    國    97    年    9     月    8     日
                                書記官  蔡凱如


司法院資訊處製作；財團法人民間司法改革基金會備份。
